臺灣高等法院高雄分院民事判決
111年度勞上易字第169號
上  訴  人  台灣中油股份有限公司

法定代理人  李順欽  
訴訟代理人  林昱璿  
            廖昱婷  
被 上訴 人  許金記  
            楊進輝  
            黃政雄  
            李正台  
            游進德  

            李國隆  
            駱滄浪  
共      同
訴訟代理人  張弘康律師
上列當事人間請求給付退休金差額事件，上訴人對於中華民國11
1年5月20日臺灣橋頭地方法院111年度勞訴字第116號第一審判決
提起上訴，本院於111年7月13日言詞辯論終結，判決如下：
    主      文
上訴駁回。
第二審訴訟費用由上訴人負擔。
    事實及理由
一、按第二審判決書內應記載之事實，得引用第一審判決。當事
    人提出新攻擊或防禦方法者，應併記載之。判決書內應記載
    之理由，如第二審關於攻擊或防禦方法之意見及法律上之意
    見與第一審判決相同者，得引用之；如有不同者，應另行記
    載。關於當事人提出新攻擊或防禦方法之意見，應併記載之
    ，民事訴訟法第454條第1項、第2項分別定有明文。本件兩
    造之聲明及陳述、不爭執事項與爭點、本院認定之事實與理
    由與第一審判決相同，均引用之。
二、又上訴人於本院另辯稱：原判決未審酌上訴人發放夜點費（
    下稱系爭夜點費）之發放沿革、發放方式，系爭夜點費不因
    員工職位、階級、薪資及勞務給付內容而有差異，足證係屬
    不具勞務對價性，且有勉勵、恩惠性質給與。另上訴人不論
    係輪值早、午、大夜班，各班工作內容皆屬相同，僅工作時
    間不同，何以系爭夜點費具勞務對價性。況上訴人曾簽立年
    資結清協議書（下稱系爭協議書），系爭協議書已將系爭夜
    點費排除在工資之外，原判決逕認系爭夜點費為工資，實屬
    有誤云云。
三、本院之判斷：
  ㈠本院認上訴人之上訴為無理由，除後述部分外，餘引用原判
    決之記載。
  ㈡上訴人辯稱：系爭夜點費制度之歷史沿革與調整，目的實際
    係上訴人為勉勵、體恤員工於夜間工作辛勞而給與，應綜合
    考量發放沿革與方式判斷之，乃屬單方面勉勵、恩惠性質的
    給予等語。然依勞動基準法（下稱勞基法）第2條第3款就工
    資所為定義，只須勞工符合因工作而獲得之報酬，縱以現金
    或實物等方式之經常性給與即均屬之，足見實物給與亦在工
    資之涵攝範圍內，故縱使系爭夜點費之沿革係由實物給與方
    式改為現金，因兩造在成立勞動契約時，已知悉工作型態為
    3班制之輪班，並均認知輪值大、小夜班者即可領取系爭夜
    點費。可見此項給付就上訴人而言，係明確認知在被上訴人
    提供大、小夜班之勞務時，即有給付義務，而被上訴人亦認
    知若輪值大、小夜班，即可領取此項給付。故雙方就系爭夜
    點費之支領應已有共識及合意，並已具備在固定輪班工作型
    態下「勞務對價」及「經常性給與」之性質，自屬工資之一
    部，上訴人上開主張，尚不足採。
  ㈢又工資之給付固可能因工作性質、年資或職級等因素而有差
    別，惟就工資結構而言，就某類不具有區別實益之項目，仍
    得就全體勞工為相同數額之給付，例如伙食津貼及交通津貼
    等，故尚難以系爭夜點費之給付金額不分年資或級職均屬相
    同，即推認為恩惠性給與。況上訴人發給之系爭夜點費每人
    每日金額相同，不因員工作業種類及職等而有差異，為兩造
    所不爭執，則早班人員除未受有夜間危險工時工作對於勞工
    之不利益外，亦早已知悉若未輪值大、小夜班即無法領取系
    爭夜點費。是以，員工依勞基法第34條規定輪值日班、小夜
    班及大夜班之三班，並領取應有之工資，且輪值大、小夜班
    者可再領取系爭夜點費，亦無差別待遇存在，亦非偶發性質
    ，上訴人前開主張均無足採。
　㈣又勞基法係國家為實現憲法保護勞工之基本國策所制定之法
    律，其所定勞動條件為最低標準，此觀之該法第1條規定即
    明，故於勞基法公布施行後，各國營事業單位固得依其事業
    性質及勞動態樣與勞工另行訂定勞動條件，然所約定之勞動
    條件仍不得低於勞基法所定之最低標準。則行政院所規定關
    於國營事業所屬人員之待遇及福利標準、經濟部所定工資給
    與之辦法，甚或勞資團體協約之約定，即不得低於勞基法所
    定勞動條件，且若有所牴觸時，自應依勞基法規定為之，亦
    無從以被上訴人曾簽立系爭協議書而將之排除。
四、綜上所述，被上訴人依勞基法第55條、第84條之2、台灣省
    工廠工人退休規則第9條第1項、第10條及等規定，請求上訴
    人給付各如原判決附表「應補發退休金」欄所示之金額，及
    自原判決附表「利息起算日」欄所示之日起至清償日止，按
    週年利率5%計算之利息，為有理由，應予准許。原審判命上
    訴人如數給付，並無違誤。上訴意旨指摘原判決不當，求予
    廢棄改判，為無理由，應予駁回。
五、據上論結，本件上訴為無理由，爰判決如主文。
中　　華　　民　　國　　111 　年　　7 　　月　　20　　日
                          勞動法庭
                                  審判長法官  蘇姿月
                                  法      官  郭宜芳
                                  法      官  劉傑民
以上正本證明與原本無異。
本件不得上訴。
中　　華　　民　　國　　111 　年　　7 　　月　　20　　日
                                      書記官  林家煜